【裁判字號】    92,交抗,289
【裁判日期】    920320
【裁判案由】    違反道路交通管理處罰條例
【裁判全文】
臺灣高等法院刑事裁定                            九十二年度交抗字第二八九號
    抗告人即
    異  議  人  甲○○原名蔡稠.
右抗告人因違反道路交通管理處罰條例案件，不服臺灣板橋地方法院中華民國九十二
年二月二十一日九十二年度交聲字第二六一號裁定（原處分案號：交通部公路總局臺
北區監理所九十一年九月十七日北監五字第裁四０─Ｈ00000000號），提起
抗告，本院裁定如左：
    主  文
原裁定撤銷，發回台灣板橋地方法院。
    理  由
一、按道路交通管理處罰條例第十二條第一項第一款固規定未領用牌照行駛者，對汽
    車所有人處罰鍰，惟該條例關於車輛所有人之處罰，如應歸責於車輛駕駛人者，
    處罰車輛駕駛人，同條例第八十五條第二項亦定有明文。
二、原審裁定意旨略以：駕駛人蔡崑隆駕駛異議人所有無汽車牌照之（原牌照號碼為
    四三九─０四三五號）自用小客車，於民國（下同）九十一年四月二十日二十一
    時五分許，在台中縣龍井鄉，經台中縣警察局交通警察隊警員掣單舉發，並經駕
    駛人蔡崑隆簽收在案，有台中縣警察局中縣警交字第Ｈ00000000號舉發
    違反道路交通管理事件通知單、交通部公路總局臺北區監理所北監五字第裁四０
    ─Ｈ00000000號裁決書影本各一紙附卷可稽，又依汽車車籍查詢單中，
    僅顯示「繳回牌數：２」，該車顯然尚未辦理報廢、註銷手續，有汽車車籍查詢
    表在卷可按。異議人雖稱渠業已辦理報廢、註銷手續繳納罰鍰云云，然並無自證
    據可資證明，異議人空言辯解，並不足採。從而原處分機關據以援引道路交通管
    理處罰條例第十二條第一項第一款規定，裁處罰鍰新臺幣七千二百元並無不當，
    本件異議為無理由，應予駁回。
三、抗告人提起抗告意旨以其車輛已於十年前託付他人辦理繳牌報廢。抗告人並不認
    識駕駛人蔡崑隆，駕駛人蔡崑隆明知車輛沒有大牌，依然知法犯法，應負全責。
    且駕駛人蔡崑隆於九十年即已被罰一張，此次明知再犯，請公平處理等語，而指
    摘原裁定不當。
四、經查：抗告人所有本案遭處分之車輛，確於八十年七月二十四日繳回大牌，業經
    交通部公路總局台北區監理所九十一年九月三十日0000000000八號函
    覆說明（見原審卷第九頁），抗告人所言該車已於十年前託付他人辦理繳牌報廢
    等語，即非無據，故抗告人於本案處分是否有可歸責，即非無疑。且查卷附舉發
    違反道路交通管理事件通知單已記載本件違規行為人乃「駕駛人蔡崑隆」（見原
    審卷第八頁），則汽車駕駛人蔡崑隆未於所指定應到案日期（即九十一年五月五
    日）前到案，原處分機關竟逕對車輛所有人之抗告人裁處罰鍰，顯有未合。原審
    未查，遽將抗告人之聲明異議駁回，尚有違誤，爰將原裁定撤銷，發回原審法院
    。
據上論結，依道路交通管理處罰條例第八十九條，刑事訴訟法第四百十三條前段，裁
定如主文。
中      華      民      國    九十二    年      三      月     二十     日
                              臺灣高等法院交通法庭
                                  審判長法  官  陳  祐  治
                                        法  官  楊  炳  禎
                                        法  官  王  炳  梁
右正本證明與原本無異。
不得再抗告。
                                        書記官  潘  大  鵬
中      華      民      國    九十二    年      三      月    二十五    日


司法院資訊處製作；財團法人民間司法改革基金會備份。
